【裁判字號】    97,消債更,459
【裁判日期】    971027
【裁判案由】    更生事件
【裁判全文】
臺灣板橋地方法院民事裁定           97年度消債更字第459號
聲  請  人  甲○○
代  理  人  張寧洲律師
上列當事人因消費者債務清理事件聲請更生與保全處分，本院裁
定如下：
    主    文
聲請駁回。
聲請費用由聲請人負擔。
    理    由
一、按債務人與金融機構協商成立者，不得聲請更生或清算，但
    因不可歸責於己之事由，致履行顯有重大困難者，不在此限
    ；本條例施行前，債務人依金融主管機關協調成立之中華民
    國銀行公會會員辦理消費金融案件無擔保債務協商機制與金
    融機構成立之協商，準用前項之規定，消費者債務清理條例
    （下稱債清條例）第151 條第5 項、第6 項分別定有明文。
    又聲請更生或清算不合程式或不備其他要件者，法院應以裁
    定駁回之，但其情形可以補正者，法院應定期間先命補正，
    復為債清條例第8 條所明定。
二、本件債務人向本院聲請更生，其主張略以：渠因其有不能清
    償債務之虞，前於民國95年間已依金融主管機關協調成立之
    中華民國銀行公會會員辦理消費金融案件無擔保債務協商機
    制，與最大債權機構安泰銀行達成協商，其協議還款金額為
    每月新臺幣（下同）27,947元（120 期，4%）。然聲請人係
    新光人壽保險業務員，因近來業務量減少，實際收入減少許
    多，致無力繼續履行上開協商金額，此係非可歸責於己之事
    由所致，爰依法聲請裁定准予更生云云。
三、經查：聲請人自87年3 月16日起即任職於新光人壽保險股份
    有限公司，有聲請人提出之勞工保險被保險人投保資料表（
    明細）在卷可稽。而本院依債清條例第9 條第1 項職權調查
    之結果，聲請人94至96年平均所得分別為54,136元、73,447
    元及58,712元。經本院審酌聲請人協商期間每月平均所得與
    協商還款金額相較，顯然並未超出聲請人償債能力。縱依聲
    請人提出之97年2 月至同年4 月之薪資證明文件，其每月收
    入分別為15,528元、36,521元及32,832元，然依聲請人於95
    年8 月、95年10月、96年4 月及96年5 月之收入觀之，亦分
    別曾為24,570元、23,974元、24,154元及23,666元，而該2
    年度平均所得，已如前述，由此可知聲請人從事之業務工作
    本即非有固定月收入，而業務收入係憑藉自身之努力而賺取
    ，此係聲請人於協商時所明知。
四、再按債清條例第151 條第5 項之規定意旨，債務清償方案成
    立後，債務人本應按其條件履行，僅於其後發生情事變更，
    致該方案履行困難甚或履行不能，因不可歸責於己，始能依
    上開法條但書之規定聲請更生或清算；此項規定，旨在避免
    債務人任意毀棄已成立之協商，濫用更生或清算之裁判上債
    務清理程序，蓋以債務清償方案係經當事人行債清條例使程
    序選擇權所為之債務清理契約，債務人自應受該成立之協議
    所拘束。核諸聲請人前開陳述，既均難認有不可歸責於己之
    事由，復未再舉證其自前述協商成立迄今，有何新生具體情
    節（情事變更），可認係不可歸責於己之事由，致所需之支
    出增加，因而有不能履行原協商條件或履行顯有重大困難之
    情事均如前述，故應屬聲請更生之要件不備，且又無從補正
    ，依首揭條文之意旨，自應駁回其更生之聲請。又本件更生
    之聲請既經駁回，則債務人保全處分之聲請即失所附麗，應
    一併駁回，爰裁定如主文。
五、末者，本件聲請人倘認原協商條件過苛，尚得與其債權人安
    泰商業銀行等，依上開銀行於97年8 月4 日出庭陳述之「個
    別協商一致性方案」及「95年債務協商變更方案」等方式，
    再次進行解決債務之商談，附此說明。
中    華    民    國    97    年    10    月    27    日
                  民事第二庭    法      官    吳振富
上為正本係照原本作成
如不服本裁定，應於裁定送達後10日內，以書狀向本院提出抗告
，並繳納抗告費新臺幣1千元
中    華    民    國    97    年    10    月    28    日
                                書  記  官    李宏明


司法院資訊處製作；財團法人民間司法改革基金會備份。
